【裁判字號】    98,易緝,15
【裁判日期】    980630
【裁判案由】    竊盜等
【裁判全文】
臺灣嘉義地方法院刑事判決              98年度易緝字第15號
公  訴  人  臺灣嘉義地方法院檢察署檢察官
被      告  乙○○
                    （另案在臺灣嘉義監獄鹿草分監執行中）
上列被告因竊盜等案件，經檢察官提起公訴（九十七年度偵字第
四七五一號），被告於準備程序中就被訴事實為有罪之陳述，經
本院裁定進行簡式審判程序，判決如下：
    主          文
乙○○共同攜帶兇器竊盜，處有期徒刑壹年，扣案之Ｔ型扳手壹
支沒收；又共同行使偽造特許證，足以生損害於公眾及他人，處
有期徒刑肆月，扣案之偽造車牌號碼七九五八—ＱＰ號車牌貳面
均沒收；又故買贓物，處有期徒刑參月。應執行有期徒刑壹年肆
月，扣案之Ｔ型扳手壹支及偽造車牌號碼七九五八—ＱＰ號車牌
貳面均沒收。
    犯罪事實及理由
一、犯罪事實：
  (一)乙○○與丁○○（另案由本院以九十七年度易字第七三三號
    審理中）共同基於意圖為自己不法所有之犯意聯絡，於民國
    九十七年六月三十日凌晨五時許，由乙○○駕駛丁○○所有
    之車牌號碼Ｋ六—二七六六號自用小客車，搭載丁○○前往
    嘉義縣民雄鄉秀林村林子尾四七之二四號前，再由丁○○攜
    帶其所有客觀上足以對人之生命、身體、安全構成威脅，而
    可資為兇器使用之Ｔ型扳手一支損壞丙○○管領之車牌號碼
    一二○六—ＬＵ號自用小客車電門鎖，並由乙○○在旁把風
    ，竊取該車（價值約新臺幣【下同】四十二萬元）得手。
  (二)乙○○與丁○○為圖避免上開車輛遭警查獲，共同基於行使
    偽造特種文書之犯意聯絡，由丁○○於九十七年七月一日凌
    晨五時六分許前某時，將上開車牌號碼一二○六—ＬＵ號自
    用小客車之車牌卸下，改懸掛由不詳處所取得之屬特許證之
    偽造車牌號碼七九五八—ＱＰ號車牌二面而行使之，足以生
    損害於公路監理機關對於車輛牌照管理之正確性及車牌號碼
    一二○六—ＬＵ號自用小客車車主甲○○之權益。
  (三)乙○○嗣明知車牌號碼七九五八—ＱＰ號之行車執照係他人
    被竊之贓物（為甲○○所有，於九十七年七月一日晚上八時
    許發現失竊），仍基於故買贓物之犯意，於九十七年七月一
    日下午某時，在嘉義市○○路與友愛路路口，以四萬元之價
    格，向丁○○購得該行車執照，並取得上開改懸掛車牌號碼
    七九五八—ＱＰ號車牌之自用小客車，供己代步之用。嗣乙○○於九十七年七月五日下午六時四十五分許，駕駛該車發
    生車禍為警查獲，並扣得上開偽造之車牌號碼七九五八—Ｑ
    Ｐ號車牌二面及Ｔ型扳手一支，始悉上情。
二、證據：
    本件證據除引用檢察官起訴書之記載外（如附件），並補充
    「被告乙○○於本院之自白、證人丁○○於本院之證詞、申
    起企業有限公司九十七年十一月六日申鑑字第九七一一○六
    ○一號鑑定報告及本院九十八年六月十九日、六月二十九日
    電話紀錄表」。
三、本件係經被告於準備程序當庭表示認罪，而經本院裁定以簡
    式審判程序加以審理，則依據刑事訴訟法第二百七十三條之
    二、同法第一百五十九條第二項之規定，不適用傳聞法則有
    關限制證據能力之相關規定。
四、按刑法第三百二十一條第一項第三款之攜帶兇器竊盜罪，係
    以行為人攜帶兇器竊盜為其加重條件，此所謂兇器，其種類
    並無限制，凡客觀上足對人之生命、身體、安全構成威脅，
    具有危險性之兇器均屬之，且祇須行竊時攜帶此種具有危險
    性之兇器為已足，並不以攜帶之初有行兇之意圖為必要（最
    高法院七十九年臺上字第五二五三號判例參照）。查共犯丁○○攜帶行竊之Ｔ型扳手一支既足以損壞車輛電門鎖，堪認
    在客觀上足以對人之生命、身體、安全構成威脅，屬兇器之
    一種。又查車輛牌照係公路監理機關所發，其號碼根據各監
    理機關車籍卡號碼編列而有公文書性質，但此因屬行車之許
    可憑證，仍屬於特許證之一種而屬於刑法第二百十二條所規
    範之特種文書性質，毋庸再將之論以公文書。核被告就上開
    犯罪事實一(一)所為，係犯刑法第三百二十一條第一項第三款
    之攜帶兇器竊盜罪及第三百五十四條之毀損罪；就上開犯罪
    事實一(二)所為，係犯刑法第二百十六條、第二百十二條行使
    偽造特許證罪；就上開犯罪事實一(三)所為，係犯刑法第三百
    四十九條第二項之故買贓物罪。被告與丁○○間就上開犯罪
    事實一(一)攜帶兇器竊盜及毀損、犯罪事實一(二)行使偽造特許
    證犯行，有犯意之聯絡及行為之分擔，皆為共同正犯。所為
    偽造特許證之行為，已為行使之高度行為所吸收，不另論罪
    。被告與共犯丁○○就上開犯罪事實一(一)所犯攜帶兇器竊盜
    及毀損罪，係一行為觸犯構成要件不同之罪名，為想像競合
    犯，應從一重之攜帶兇器竊盜罪論處。又檢察官雖未就上開
    犯罪事實一(一)損壞車輛電門鎖部分犯行提起公訴，然既與起
    訴竊盜部分有想像競合犯之裁判上一罪關係，自為起訴效力
    所及，應併予審理，復已於九十八年六月二十二日訊問程序
    中當庭告知應適用法條，自無礙於被告防禦權之行使。爰審
    酌被告係小學畢業之智識程度，已有竊盜之前案紀錄之素行
    ，正值壯年，肢體健全，不思勞動獲取報酬，攜帶兇器行竊
    之犯罪手段及竊得財物價值，為規避查緝而行使偽造特許證
    及故買贓物，足生損害於監理機關對車輛牌照管理之正確性
    及原車主，犯罪後尚知坦承犯行，惟未賠償告訴人丙○○、
    被害人甲○○，且於本案審理羈押中脫逃，並非真心悔悟等
    一切情狀，分別量處如主文所示之刑，並定其應執行之刑，
    以資懲儆。公訴人雖就被告犯行具體求處應執行刑為有期徒
    刑二年六月，然本院斟酌其具體犯罪情節及上述各情，認求
    刑部分尚屬過重，爰於上開求刑範圍內，予以斟酌，而認應
    處以如主文所示之刑度為妥適，附此敘明。另公訴人雖以被
    告有竊盜前案紀錄，且有竊盜犯罪習慣，僅藉刑之執行實不
    足以矯正其惡習，請求依竊盜犯贓物犯保安處分條例第三條
    第一項規定併予諭知應於刑之執行前令入勞動場所強制工作
    等語，惟按保安處分係針對受處分人將來之危險性所為之處
    置，以達教化、治療之目的。我國現行刑法採刑罰與保安處
    分雙軌制，係在維持行為責任之刑罰原則下，為協助行為人
    再社會化之功能，以及改善行為人潛在之危險性格，期能達
    成根治犯罪原因、預防犯罪之特別目的。是保安處分中之強
    制工作，旨在對嚴重職業性犯罪及欠缺正確工作觀念或無正
    常工作因而犯罪者，強制其從事勞動，學習一技之長及正確
    之謀生觀念，使其日後重返社會，能適應社會生活。竊盜犯
    贓物犯保安處分條例第三條第一項規定：「十八歲以上之竊
    盜犯、贓物犯，有犯罪之習慣者，得於刑之執行前，令入勞
    動場所強制工作。」即係本於保安處分應受比例原則之規範
    ，使保安處分之宣告，與行為人所為行為之嚴重性、行為人
    所表現之危險性及對於行為人未來行為之期待性相當之意旨
    而制定，而由法院視行為人之危險性格，決定應否令入勞動
    處所強制工作，以達預防之目的（最高法院九十六年度臺上
    字第三三八號判決參照）。又十八歲以上之竊盜犯、贓物犯
    ，有犯罪之習慣，且宣告之應執行之刑達一年以上者，得於
    刑之執行前，令入勞動場所強制工作，竊盜犯贓物犯保安處
    分條例第二條第四項、第三條第一項定有明文。故竊盜犯及
    與竊盜案件有關之贓物犯，其保安處分之宣告及執行，係刑
    法第九十條關於保安處分規定之特別法，自應優先適用，此
    觀同條例第一條之規定自明（最高法院九十七年度臺非字第
    二二二號判決參照）。查被告自九十七年四月十七日假釋出
    監後，除本案犯罪外，雖分別於九十七年五月十三日犯攜帶
    兇器竊盜未遂罪，經本院以九十七年度易字第五九二號判決
    判處有期徒刑三月，如易科罰金，以新臺幣一千元折算一日
    確定，復於九十七年七月一日犯竊取罪（另案由臺灣臺南地
    方法院以九十八年度易緝字第五二號審理中），惟另二案均
    尚未經判決確定，況改正被告竊盜犯行之有效方法，在於提
    供適當之更生保護、就業機會及社會扶助等，並非僅有執行
    強制工作之保安處分一途，而強制工作之保安處分係就被告
    人身自由之長期且嚴格之限制，自應從嚴認定之。綜合被告
    行為之嚴重性、所表現之危險性及對其未來行為之期待性等
    情研判，給予適當之徒刑處罰已足，倘令其入勞動場所強制
    工作，則非屬適當甚且過度，故依比例原則，本院認為並無
    藉由保安處分之強制工作方式以達教化與治療目的之必要，
    爰不為令入勞動場所強制工作之諭知，併此敘明。又扣案之
    Ｔ型扳手一支，係共犯丁○○所有供犯上開犯罪事實一(一)攜
    帶兇器竊盜罪所用之物，業據被告及共犯丁○○於本院供承
    在卷；扣案偽造之車牌號碼七九五八—ＱＰ號車牌二面，係
    被告所有，供上開犯罪事實一(二)行使偽造特許證罪所用之物
    ，業據被告於本院供承在卷，均併依刑法第三十八條第一項
    第二款之規定宣告沒收。至其餘扣案物品，被告及共犯丁○○均否認供本案犯罪所用，亦無證據證明與本案犯罪有何直
    接關連，且非屬必須沒收之物，故均不予宣告沒收，附此敘
    明。
五、公訴意旨另以：被告基於故買贓物之犯意，於九十七年七月
    一日下午某時，在嘉義市○○路與友忠路之交岔路口處，以
    四萬元之價格，向丁○○購得上開改懸掛車牌號碼七九五八
    —ＱＰ號車牌（原車牌號碼一二○六—ＬＵ號）之自用小客
    車，因認被告亦涉犯刑法第三百四十九條第二項之故買贓物
    罪嫌。惟按犯刑法第三百二十條第一項或同法第三百二十一
    條第一項之罪，於竊盜得逞後將竊得之物品讓售與他人，乃
    竊盜之當然結果，該單純處分贓物之行為不另論罪（最高法
    院九十六年度臺非字第二四號判決參照）。被告既與丁○○
    共同於上開犯罪事實一(一)所示時間、地點竊取上開原車牌號
    碼一二○六—ＬＵ號（嗣改懸掛車牌號碼七九五八—ＱＰ號
    車牌）之自用小客車，則其與共犯丁○○事後就該車予以處
    分分贓，為處分贓物行為，自不另論罪，是被告就此部分自
    無故買贓物可言。此外，復查無其他證據證明被告確有公訴
    人所指此部分之犯行，惟公訴意旨認此部分與上開論罪科刑
    之故買贓物罪部分（故買車牌號碼七九五八—ＱＰ號行車執
    照），有事實上一罪關係，爰不另為無罪之諭知。
據上論斷，應依刑事訴訟法第二百七十三條之一第一項、第二百
九十九條第一項前段、第三百十條之二、第四百五十四條第二項
，刑法第二十八條、第三百二十一條第一項第三款、第三百五十
四條、第二百十六條、第二百十二條、第三百四十九條第二項、
第五十五條、第五十一條第五款、第三十八條第一項第二款，刑
法施行法第一條之一第一項、第二項前段，判決如主文。
本案經檢察官廖俊豪到庭執行職務。
中    華    民    國    98    年    6     月    30    日
                  刑事第三庭    法  官  鄭雅文
以上正本證明與原本無異。
如不服本判決應於判決送達後十日內向本院提出上訴書狀，並應
敘述具體理由；其未敘述上訴理由者，應於上訴期間屆滿後二十
日內向本院補提理由書（均須按他造當事人之人數附繕本）「切
勿逕送上級法院」。告訴人或被害人如對於本判決不服者，應具
備理由請求檢察官上訴，其上訴期間之計算係以檢察官收受判決
正本之日期為準。
中    華    民    國    98    年    6     月    30    日
                                書記官  蘇姵容
附錄論罪科刑法條：
刑法第二百十六條
偽造、變造護照、旅券、免許證、特許證及關於品行、能力服務
或其他相類之證書、介紹書，足以生損害於公眾或他人者，處一
年以下有期徒刑、拘役或三百元以下罰金。
刑法第二百十二條
行使第二百十條至第二百十五條之文書者，依偽造、變造文書或
登載不實事項或使登載不實事項之規定處斷。
刑法第三百二十一條第一項
犯竊盜罪而有左列情形之一者，處六月以上、五年以下有期徒刑
：
一、於夜間侵入住宅或有人居住之建築物、船艦或隱匿其內而犯
    之者。
二、毀越門扇、牆垣或其他安全設備而犯之者。
三、攜帶兇器而犯之者。
四、結夥三人以上而犯之者。
五、乘火災、水災或其他災害之際而犯之者。
六、在車站或埠頭而犯之者。
刑法第三百四十九條
收受贓物者，處三年以下有期徒刑、拘役或五百元以下罰金。
搬運、寄藏、故買贓物或為牙保者，處五年以下有期徒刑、拘役
或科或併科一千元以下罰金。
因贓物變得之財物，以贓物論。
刑法第三百五十四條
毀棄、損壞前二條以外之他人之物或致令不堪用，足以生損害於
公眾或他人者，處二年以下有期徒刑、拘役或五百元以下罰金。


司法院資訊處製作；財團法人民間司法改革基金會備份。
